【裁判字號】    94,訴,2413
【裁判日期】    951027
【裁判案由】    偽造文書等
【裁判全文】
臺灣板橋地方法院刑事判決              94年度訴字第2413號
公  訴  人  臺灣板橋地方法院檢察署檢察官
被      告  乙○○
            丙○○
上列被告等因偽造文書案件，經檢察官提起公訴（九十四年度偵
字第二九二號），本院依簡式審判程序判決如下：
    主  文
乙○○共同行使偽造私文書，足以生損害於他人，處有期徒刑
月，如易科罰金，以銀元佰元折算壹日。緩刑年。
丙○○共同連續行使偽造私文書，足以生損害於他人，處有期徒
刑肆月，如易科罰金，以銀元佰元折算壹日。緩刑年。
    事  實
一、乙○○、丙○○於民國九十二年一月間，因急需現金，然因
    信用不佳或欠缺資力證明而無法向金融機構現金卡，適見方
    建台、黃淑菁、賴采憶（原名賴珮瑜）、王冠群、游淑筠、
    李永裕、陳德銘等人所組成對外以「昇陽國際有限公司」名
    義招攬申辦現金卡等業務之犯罪集團（以下簡稱方建台集團
    。又方建台、黃淑菁、王冠群經本院另案通緝中；賴采憶、
    游淑筠、陳德銘涉案部分經本院各判處有期徒刑一年，均緩
    刑五年確定；另李永裕涉案部分現由本院以九十四年度簡上
    緝字第三號審理中）在報紙上刊登「10萬至20萬、證件融資
    、輕鬆簡便、每月分期攤還、0000000000」、「分期轉現、
    10 萬 元」等小額借款之分類廣告，即與方建台集團成員聯
    絡後，明知並未在附表所示之公司行號任職，亦未自附表所
    示公司行號取得任何薪資，未達准予申辦現金卡之資格，竟
    與方建台集團成員基於共同行使偽造私文書、特種文書及意
    圖為自己不法所有之概括犯意聯絡，約定以每件現金卡核撥
    金額之一至三成並加計手續費為代價，由方建台集團成員協
    助辦理現金卡申辦事宜，乙○○、丙○○即提供個人基本資
    料及身分證，供方建台集團成員偽造如附表所示公司行號之
    在職證明、薪資明細表、各類所得扣繳暨免扣繳憑單（下稱
    扣繳憑單），復由陳德銘、王冠群及李永裕等人持上述偽造
    文件，向如附表所示之銀行分別以乙○○、丙○○之名義申
    辦現金卡，而行使上述偽造私文書及特種文書，惟因附表所
    示之銀行經審核後，未予核卡，致未得逞，以上所為均足以
    生損害於附表所示之公司暨負責人及上開銀行。嗣於九十二
    年一月二十日十八時許，經警持搜索票至「昇陽國際有限公
    司」所在地之臺北縣永和市○○路一號十五樓之三及同址十
    五樓之七進行搜索，扣得偽造之不實資料三十份、行動電話
    （含ＳＩＭ卡）十六具，銀行存摺二十九本、宣傳單二百八
    十五張、電腦、印表機、護貝機、工具各一組、偽造公司暨
    負責人印章共一百十組、報紙分類廣告紀錄一本、空白扣繳
    憑單半箱等物，始循線查知上情。
二、案經臺灣板橋地方法院檢察署檢察官簽分後偵查起訴。
    理  由
一、本院於準備程序進行中，被告乙○○、丙○○就被訴事實為
    有罪之陳述，經告知被告二人簡式審判程序之旨，並聽取公
    訴人及被告二人之意見後，裁定進行簡式審判程序。
二、訊據被告乙○○、丙○○對於前揭行使偽造文書、行使偽造
    特種文書及詐欺取財未遂之犯罪事實，在本院審理時均坦承
    不諱，並經共犯方建台、王冠群、賴采憶、黃淑菁、游淑筠
    、李永裕、陳德銘等人於警詢時供述屬實，且被告丙○○在
    上開七名共犯為警查獲時，亦因洽辦現金卡事宜，而至「昇
    陽國際有限公司」，亦經其在警詢時供述甚詳。此外，復有
    如附表所示之偽造之在職證明、薪資明細表及扣繳憑單附卷
    可稽，及如事實欄所載之物品扣案足資佐證。又被告乙○○
    、丙○○均未獲如附表所示之銀行核卡，亦經大眾商業銀行
    中和分行、永和簡易型分行、土地銀行雙和分行函覆在卷，
    堪認被告前開自白與事實相符。是本件事證明確，被告前開
    犯行洵堪認定，應予依法論科。
三、又被告二人行為後，刑法及其施行法業於九十五年七月一日
    修正施行，關於新舊法律變更之比較適用，原則上應就罪刑
    有關之共犯、未遂犯、想像競合犯、牽連犯、連續犯、結合
    犯，以及累犯加重、自首減輕暨其他法定加減原因（如身分
    加減）與加減例等一切情形，綜其全部罪刑之結果而為比較
    （最高法院九十五年第八次刑事庭會議決議參照），而此次
    修法與本案罪刑相關者，有刑法第二十八條、第五十五條、
    第四十一條、第三十三條第五款等規定，本院認：(一)修正前
    刑法第二十八規定「二人以上共同實施犯罪之行為者，皆為
    正犯」，修正後刑法第二十八條則規定「二人以上共同實行
    犯罪之行為者，皆為正犯」，揆諸本條之修正理由係為釐清
    陰謀共同正犯、預備共同正犯是否合乎正犯之要件，而本案
    被告之犯行既均屬實行犯罪行為之正犯，則適用行為時即修
    正前刑法第二十八條規定論擬，並無不利於被告；(二)關於想
    像競合犯之規定，修正後刑法第五十五條但書係科刑之限制
    ，為法理之明文化，非屬法律之變更（前開決議參照）；(三)
    再就牽連犯言之，修正後刑法第五十五條規定，業已廢除牽
    連犯之規定。故犯一罪而其方法或結果之行為犯他罪名者，
    依修正前刑法第五十五條後段規定，認屬牽連犯，應從一重
    處斷；但依修正後刑法第五十五條規定，則已無牽連犯可資
    適用，即應將各該犯行以數罪併合處罰。是以適用修正前關
    於牽連犯之規定，自係較為有利；(四)就連續犯言之，修正後
    刑法已刪除第五十六條關於連續犯之規定，亦即本案被告在
    前述時間內多次犯施用毒品罪，如依修正後之規定，僅能分
    論併罰，再定其應執行之刑，此較諸修正前僅論以一罪並加
    重其刑，並未更有利於被告；(五)就易科罰金之折算標準部分
    ，如依修正前刑法第四十一條第一項及修正前罰金罰鍰提高
    標準條例第二條之規定，應以銀元三百元即新臺幣九百元折
    算一日，惟若依修正後刑法第四十一條第一項前段（原罰金
    罰鍰提高標準條例第二條已同時刪除）之規定，應以新臺幣
    一千元、二千元或三千元折算一日，二者相較之下，應以修
    正前之規定較有利於被告；(六)再按刑法施行法增訂第一條之
    一：「中華民國九十四年一月七日刑法修正施行後，刑法分
    則編所定罰金之貨幣單位為新臺幣。九十四年一月七日刑法
    修正時，刑法分則編未修正之條文定有罰金者，自九十四年
    一月七日刑法修正施行後，就其所定數額提高為三十倍。但
    七十二年六月二十六日至九十四年一月七日新增或修正之條
    文，就其所定數額提高為三倍。」，則刑法第二百十二條、
    同法第三百三十九條第一項規定之罰金部分，應認亦隨同修
    正，而在修正前應依罰金罰鍰提高標準條例第一條前段之規
    定提高為十倍，是修正前後所規定之罰金刑最高額，經換算
    結果並無不同，惟因修正後刑法第三十三條第五款已將罰金
    刑調整為新臺幣一千元以上，以百元計算之，經比較前後規
    定之刑度，應以修正前之規定對被告較為有利；(七)又就緩刑
    之規定言之，犯罪在新法施行前，新法施行後，緩刑之宣告
    ，應適用新法第七十四條之規定（前開決議參照）。從而，
    除刑法第五十五條關於想像競合犯之規定、同法第七十四條
    關於緩刑之規定，因非屬法律之變更，毋庸比較，而逕適用
    修正後之規外，經綜合比較前述各項法律變更之結果後，本
    案因修正後之規定並未對被告更為有利，依據刑法第二條第
    一項前段，應一體適用修正前刑法及修正前罰金罰鍰提高標
    準條例之規定，合先敘明。
四、按在職證明書、薪資明細表係關於當事人服務、能力之證明
    ，屬刑法第二百十二條之特種文書；另扣繳憑單則係扣繳義
    務人記載納稅義務人扣繳稅額情形，供申報稅捐之文書，自
    屬刑法第二百十條之私文書。查被告明知並未在附表所示之
    公司行號任職，亦未自附表所示公司行號取得任何薪資，未
    達准予申辦現金卡之條件，竟意圖為自己不法所有，以行使
    偽造扣繳憑單、在職證明書及薪資明細表之詐騙方式，向附
    表所示之銀行申請現金卡，然因附表所示之銀行審核後未予
    核卡，而未得逞，自足以生損害於附表所示之公司暨負責人
    及銀行。是核被告二人所為，均係犯刑法第二百十六條、第
    二百十條之行使偽造私文書罪、同法第二百十六條、第二百
    十二條之行使偽造特種文書罪，同法第三百三十九條第三項
    、第一項之詐欺取財未遂罪。再被告二人偽造私文書、特種
    文書後復持以行使，偽造之低度行為應為行使之高度行為所
    吸收，均不另論罪。又起訴書就被告二人所犯刑法第二百十
    六條、第二百十二條之行使偽造特種文書罪嫌，誤載係犯刑
    法第二百十六條、第二百十五條之行使業務上登載不實文書
    罪嫌，惟此業經蒞庭檢察官在本院審理時當庭更正，另被告
    二人因均未獲如附表所示之銀行核卡，應屬詐欺取財未遂犯
    ，起訴書誤認係既遂犯，亦應併予更正，附此敘明。再被告
    與方建台、賴珮瑜、王冠群、黃淑菁、游淑筠、李永裕、陳
    德銘等七人間，具有犯意聯絡及行為分擔，為共同正犯。復
    查，被告丙○○先後二次行使偽造私文書之犯行，時間緊接
    ，方法相同，所犯係構成要件相同之罪名，顯係出於概括犯
    意反覆為之，為連續犯，應依修正前刑法第五十六條之規定
    以一罪論，並加重其刑。再被告二人以一行使行為同時觸犯
    行使私文書罪及行使偽造特種文書罪，係一行為觸犯數罪名
    ，為想像競合犯，應依修正後刑法第五十五條之規定從一重
    論以行使偽造私文書罪處斷。又被告二人所為行使偽造私文
    書罪、詐欺取財未遂罪間，有方法目的之牽連關係，應依修
    正前刑法第五十五條之規定從一重之行使偽造私文書罪處斷
    。爰審酌被告二人之素行、犯罪之動機、目的、手段、犯罪
    所生之損害，及犯罪後坦承犯行，犯後態度良好等一切情狀
    ，量處如主文所示之刑，並依修正前第四十一條第一項前段
    之規定諭知易科罰金之折算標準，以資懲儆。末查，被告乙
    ○○、丙○○前均未曾因故意受有期徒刑以上刑之宣告，有
    臺灣高等法院被告前案紀錄表一份附卷可按，渠二人因一時
    失慮，偶罹刑典，但事後已坦承犯行，深具悔意，經此審判
    程序暨科刑判決後，當已應知警惕，信無再犯之虞，本院因
    認對渠二人所宣告之刑，以暫不執行為適當，爰均依修正後
    刑法第七十四條第一項第一款併予宣告緩刑三年，以啟自新
    。
三、至被告所行使偽造之文書均已持交各該銀行持有，已因行使
    而非屬渠等所有，自毋庸諭知沒收。
據上論斷，應依刑事訴訟法第二百七十三條之一第一項、第二百
九十九條第一項前段，刑法第二條第一項前段（修正後）、第二
十八條（修正前）、第五十六條（修正前）、第二百十六條、第
二百十條、第二百十二條、第三百三十九條第三項、第一項、第
五十五條（修正前及修正後）、第四十一條第一項前段（修正前
）、第七十四條第一項第一款（修正後），罰金罰鍰提高標準條
例第一條前段、第二條（修正前），判決如主文。
本案經檢察官甲○○到庭執行職務。
中    華    民    國    95    年    10    月    27    日
                  刑事第九庭  法  官  王士珮
以上正本證明與原本無異
如不服本判決應於送達後10日內向本院提出上訴狀。
                              書記官  程欣怡
中    華    民    國    95    年    10    月    31    日
附錄本案論罪科刑法條全文：
中華民國刑法第二百十條
偽造、變造私文書，足以生損害於公眾或他人者，處五年以下有
期徒刑。
中華民國刑法第二百十二條
偽造、變造護照、旅券、免許證、特許證及關於品行、能力服務
或其他相類之證書、介紹書，足以生損害於公眾或他人者，處一
年以下有期徒刑、拘役或三百元以下罰金。
中華民國刑法第二百十六條
行使第二百十條至第二百十五條之文書者，依偽造、變造文書或
登載不實事項或使登載不實事項之規定處斷。
中華民國刑法第三百三十九條
意圖為自己或第三人不法之所有，以詐術使人將本人或第三人之
物交付者，處五年以下有期徒刑、拘役或科或併科一千元以下罰
金。
以前項方法得財產上不法之利益或使第三人得之者，亦同。
前二項之未遂犯罰之。
附表：
┌──┬───┬──────┬──────┬─────┬────┬──────┐
│編號│姓  名│被偽造任職公│被偽造之文件│經申請現金│申請現金│  備    註  │
│    │      │司名稱暨負責│            │卡之銀行  │卡之時間│（應沒收之偽│
│    │      │人姓名      │            │          │        │造印文）    │
├──┼───┼──────┼──────┼─────┼────┼──────┤
│ １ │乙○○│東良醫療儀器│(1)在職證明  │大眾商業銀│九十二年│無          │
│    │      │有限公司、楊│(2)扣繳憑單  │行中和分行│一月十三│            │
│    │      │月美        │(3)薪資明細表│（未遂）  │日      │            │
├──┼───┼──────┼──────┼─────┼────┼──────┤
│ ２ │丙○○│松凡實業有限│(1)在職證明  │臺灣土地銀│九十二年│無          │
│    │      │公司、張有令│(2)扣繳憑單  │行雙和分行│一月十日│            │
│    │      │            │(3)薪資明細表│（未遂）、│        │            │
│    │      │            │            │大眾商業銀│        │            │
│    │      │            │            │行永和簡易│        │            │
│    │      │            │            │型分行（未│        │            │
│    │      │            │            │遂）      │        │            │
└──┴───┴──────┴──────┴─────┴────┴──────┘


司法院資訊處製作；財團法人民間司法改革基金會備份。
